臺灣新竹地方法院民事小額判決  
111年度竹小字第576號
原      告  張志維  
被      告  洪驊芮  

訴訟代理人  吳堯棋  
上列當事人間請求損害賠償事件，本院於民國111 年10月6 日辯
論終結，判決如下：
    主      文
被告應給付原告新臺幣肆萬陸仟玖佰元，及自民國一一一年七月
二日起至清償日止，按週年利率百分之五計算之利息。
原告其餘之訴駁回。
訴訟費用新臺幣壹仟元由被告負擔新臺幣陸佰柒拾元，餘由原告
負擔。
本判決原告勝訴部分得假執行。
    事實及理由
壹、程序方面：
    按訴狀送達後，原告不得將原訴變更或追加他訴。但擴張或
    減縮應受判決事項之聲明者，不在此限；民事訴訟法第255
    條第1 項但書第3 款定有明文。次按簡易事件因訴之變更或
    一部撤回，致其訴之全部屬於民事訴訟法第436 條之8 第1 
    項之範圍者，承辦法官應以裁定改用小額程序，並將該簡易
    事件報結後改分為小額事件，由原法官依小額程序繼續審理
    ，同一地方法院適用簡易程序審理事件事務分配辦法第7 條
    第3 項定有明文。本件原告起訴時，原係請求被告給付原告
    新臺幣（下同）16萬元及自起訴狀繕本送達翌日起至清償日
    止，按週年利率5%計算之利息。嗣於本院民國111 年10月6 
    日言詞辯論期日當庭以言詞變更請求金額為7 萬元，利息則
    不變（見本院卷第132 頁），核原告上開所為，僅係單純減
    縮應受判決事項聲明，揆之首揭說明，尚無不合，應予准許
    。另依原告變更後訴之聲明，本件訴訟標的金額已在10萬元
    以下，屬民事訴訟法第436 條之8 第1 項規定之範圍，應適
    用小額訴訟程序，本院爰依職權改行小額訴訟程序。
貳、實體方面：　　　
一、原告主張：被告於110 年3 月10日13時許，駕駛車牌號碼00
    0-0000 號自用小客車（下稱肇事車輛），行經新竹市中華
    路5 段648 巷84弄口處時，因未依規定讓車之過失，而與原
    告黃錦秀所有、由原告之配偶即訴外人許傳慧所駕駛之車牌
    號碼0000-00 號自用小客車（下稱系爭車輛）發生碰撞，致
    系爭車輛嚴重受損無法修繕，原告因此受有車輛殘餘價值7 
    萬元之損害。為此，爰依民法第184 條第1 項前段、第191 
    條之2之規定提起本件訴訟。並聲明：如上開變更後訴之聲
    明。
二、被告則以：系爭車輛市場行情為3 萬元，依肇責比例，依附
    七成之肇事責任，故願理賠2 萬1,000元等語置辯。並聲明
    ：原告之訴駁回。
三、得心證之理由：
　㈠原告主張之上開事實，除被告應賠付之金額外，業據其提出
    與所述相符之道路交通事故現場圖、估價單、結帳工單、車
    損照片、系爭車輛行車執照等件影本為證（見本院卷第13至
    55頁），並經本院依職權調取本件道路交通事故調查卷宗，
    核閱其內之道路交通事故現場圖、A3類道路交通事故調查紀
    錄表、道路交通事故初步分析研判表、道路交通事故當事人
    酒精測定紀錄表及照片黏貼紀錄表等件無誤（見本卷第65至
    97頁），且為被告所不爭執，自堪認原告主張上開部分事實
    為真實。
　㈡按汽車行駛至交岔路口，其行進、轉彎，應依下列規定：二
    、行至無號誌或號誌故障而無交通指揮人員指揮之交岔路口
    ，支線道車應暫停讓幹線道車先行。未設標誌、標線或號誌
    劃分幹、支線道者，少線道車應暫停讓多線道車先行；車道
    數相同時，轉彎車應暫停讓直行車先行；同為直行車或轉彎
    車者，左方車應暫停讓右方車先行。但在交通壅塞時，應於
    停止線前暫停與他方雙向車輛互為禮讓，交互輪流行駛。道
    路交通安全規則第102 條第1 項第2 款定有明文。上開規範
    當屬汽車駕駛人於駕駛時應負之注意義務。經查，被告駕駛
    肇事車輛於事故前中華路5 段648巷84弄由西往東方向行駛
    ，系爭車輛駕駛人許傳慧則沿中華路5 段648巷由南往北方
    向行駛。兩車行駛至中華路5 段648巷84弄與中華路5 段648
    巷之交岔路口，該路口並無標誌、標線或號誌劃分幹、支線
    道，車道數並均相同，此時肇事車輛為左方車，系爭車輛則
    為右方車等情，有道路交通事故現場圖及被告與許傳慧於警
    詢時之陳述附卷可稽（見本院卷第65至69頁），是依上揭規
    定，肇事車輛即應禮讓系爭車輛先行，且依當時情形，並無
    不能注意之情事，此有道路交通事故照片黏貼紀錄表可憑（
    見本院卷第79至97頁），然被告竟疏未注意即率爾前行通過
    交岔路口，致肇事車輛前車頭與系爭車輛左後車身發生碰撞
    ，是被告之駕駛行為顯有過失。再觀諸道路交通初步分析研
    判表（見本院卷第73頁），及被告之保險公司即訴外人富邦
    產物保險股份有限公司與許傳慧間之本院111年度竹簡調字
    第179號損害賠償事件卷宗內之交通部公路總局新竹區監理
    所竹苗區車輛行車事故鑑定會竹苗區0000000案鑑定意見書
    所示，同認被告駕駛肇事車輛有未依規定讓車之過失，益徵
    被告就本件事故之發生應負過失責任無疑。又被告之過失駕
    駛行為與原告所有之系爭車輛受有損害間亦具相當因果關係
    ，被告自應就其過失不法侵權行為所致原告所有系爭車輛之
    損害，負賠償責任。
　㈢次按因故意或過失，不法侵害他人之權利者，負損害賠償責
    任；汽車、機車或其他非依軌道行駛之動力車輛，在使用中
    加損害於他人者，駕駛人應賠償因此所生之損害；不法毀損
    他人之物者，被害人得請求賠償其物因毀損所減少之價額。
    民法第184 條第1 項前段、第191 條之2 前段、第196 條分
    別定有明文。查系爭車輛因本件車禍受損，經車廠估價結果
    ，其修復費用為16萬5,791 元（零件9 萬815 元＋塗裝3 萬9
    ,672 元＋鈑金3 萬5,304 元），有估價單影本1 份為證（見
    本院卷第27至29頁），又參酌現場及車損照片可知悉系爭車
    輛車身受損嚴重變形（見本院卷第15至25頁），且系爭車輛
    於本件事故後已經報廢，有公路監理系統車號查詢車籍資料
    在卷可參。次查，系爭車輛廠牌為福特六和、型式為C206-6
    Z、出廠年月為92年10月等情，有系爭車輛行車執照在卷可
    參（見本院卷第53頁），而依原告提出之CarP汽車鑑價網之
    車價查詢資料（見本院卷第135 頁），與系爭車輛同款式、
    同年份之中古車價約6 萬7,000 元，本院審酌該網站所提供
    之車輛買賣行情係由專業單位以科學折舊演算法，並以市場
    波動為參數進行估算，尚屬可信，是系爭車輛回復原狀所需
    之修復費用已逾越車輛殘值，足認系爭車輛受損嚴重、修復
    所費甚鉅，回復原狀顯有重大困難，依上開規定，原告自得
    請求被告以金錢賠償之，即請求被告賠付系爭車輛之殘值6 
    萬7,000 元。逾此部分之請求，容屬無據。
　㈣惟按損害之發生或擴大，被害人與有過失者，法院得減輕賠
    償金額或免除之，民法第217 條第1 項定有明文。此規定目
    的在謀求加害人與被害人間之公平，故在裁判上法院得以職
    權減輕或免除之，無待當事人抗辯。又按行經無號誌之交岔
    路口，應減速慢行，作隨時停車之準備，道路交通安全規則
    第93條第1 項第2 款定有明文。查被告固有前述之過失，然
    參以系爭車輛駕駛人許傳慧於警詢時陳稱：我由中華路5段6
    48巷往北行駛，於肇事地點對方由我左側84弄出648巷，雙
    方發生路口交岔撞等語（見本院卷第69頁），而許傳慧於本
    件車禍發生當時，行經無號誌之交岔路口，疏未減速慢行並
    作隨時停車之準備，致與被告駕駛之肇事車輛發生碰撞，使
    系爭車輛失控右偏撞及停放在路旁之車輛，為肇事次因等情
    ，有交通部公路總局新竹區監理所竹苗區車輛行車事故鑑定
    會竹苗區0000000案鑑定意見書在卷足憑，堪認許傳慧行經
    肇事路口時，未以隨時得停車之緩速通過，亦有肇事因素，
    原告應予承擔之。本院審酌許傳慧與被告之過失情節，認原
    告應負擔3 成，被告則為7 成過失責任，原告主張被告應負
    完全之肇事責任，尚不足採。是依上開規定，自應減輕被告
    30%之賠償責任。依此計算，原告得請求被告賠償之金額應
    為4 萬6,900 元【計算式：67,000元（原告原可請求之金額
    ）×70%（被告之肇事責任比例）＝46,900元】。
四、末按給付無確定期限者，債務人於債權人得請求給付時，經
    其催告而未為給付，自受催告時起，負遲延責任。其經債權
    人起訴而送達訴狀，或依督促程序送達支付命令，或為其他
    相類之行為者，與催告有同一之效力；遲延之債務，以支付
    金錢為標的者，債權人得請求依法定利率計算之遲延利息；
    應付利息之債務，其利率未經約定，亦無法律可據者，週年
    利率為5%，民法第229 條第2 項、第233 條第1 項前段、第
    203 條分別定有明文。本件係屬侵權行為損害賠償之債，自
    屬無確定期限者，又以支付金錢為標的，則依上揭法律規定
    ，原告就其得請求被告給付之金額部分，請求自起訴狀繕本
    送達之翌日起加計週年利率5%之利息，亦屬有據。而本件起
    訴狀繕本係於111 年6 月21日寄存送達於被告住所所在地之
    警察機關，有送達證書1 紙存卷可憑（見本院卷第109頁）
    ，依民事訴法第138 條第2 項規定，於111 年7 月1 日生送
    達效力，是原告請求遲延利息之起算日為111 年7 月2 日，
    堪以認定。
五、綜上所述，原告依侵權行為之法律關係，請求被告給付4 萬
    6,900 元，及自111 年7 月2 日起至清償日止，按週年利率
    5%計算之遲延利息，洵屬有據，應予准許；逾此範圍之請求
    ，則屬無據，應予駁回。
六、本件係依民事訴訟法第436 條之8 第1 項適用小額訴訟程序
    所為被告部分敗訴之判決，爰依民事訴訟法第436 條之20之
     規定，就被告敗訴部分，依職權宣告假執行。
七、本件事證已臻明確，兩造其餘之攻擊防禦方法及所提證據，
    於判決結果不生影響，爰不一一論列，附此敘明。
八、訴訟費用負擔之依據：民事訴訟法第79條。並依同法第436
    條之19第1 項規定，確定訴訟費用之負擔如主文第3 項所示
    。
中　　華　　民　　國　　111 　年　　11　　月　　4 　　日
                  新竹簡易庭  法　官  黃致毅
以上正本證明與原本無異。
如不服本判決，須以違背法令為理由，於判決送達後20日內向本
庭提出上訴狀（應按他造當事人之人數附繕本）；如委任律師提
起上訴者，應一併繳納上訴審裁判費。
中　　華　　民　　國　　111 　年　　11　　月　　4 　　日
                              書記官　蕭宛琴
　　　　　　　　　　　　　　　
附錄：
一、民事訴訟法第436 條之24第2 項：
    對於小額程序之第一審裁判上訴或抗告，非以其違背法令為
    理由，不得為之。
二、民事訴訟法第436 條之25：
    上訴狀內應記載上訴理由，表明下列各款事項：
    ㈠原判決所違背之法令及其具體內容。
    ㈡依訴訟資料可認為原判決有違背法令之具體事實。
三、民事訴訟法第436 條之32條第2 項：
    第438 條至第445 條、第448 條至第450 條、第454 條、第
    455 條、第459 條、第462 條、第463 條、第468條、第469
    條第1 款至第5 款、第471 條至第473 條及第475 條第1 項
    之規定，於小額事件之上訴程序準用之。